臺灣臺南地方法院民事裁定　　　　　　　　 96年度破字第8號
聲　請　人　甲○○
上列聲請人聲請破產宣告事件，本院裁定如下：
    主  文
聲請駁回。
聲請程序費用由聲請人負擔。
    理  由
一、本件聲請意旨略以：
  (一)按破產，對債務人不能清償債務者，宣告之。破產，除另有
    規定外，得因債權人或債務人之聲請宣告之。破產法第57條
    及第58條第1項定有明文。而債務人即聲請人確因全部資產
    不足清償債務，聲請人亦無能力清償債務而聲請宣告破產，
    首先敘明。
  (二)聲請人無能力清償債務之破產原因事實，列明如下：
    1.緣聲請人過去長時間均係繳卡款非常正常之人，因投資失
      利，所投資之款項損失殆盡，致以卡償卡不斷循環利息累
      計，背負無力清償之債務。詎債權銀行在聲請人遭逢變故
      之時，未能協商思索其已取得之龐大循環利息，反而一再
      逼債，致聲請人承受不住密集催債情緒崩潰。聲請人因使
      用信用卡、現金卡、信用貸款為投資週轉工具，所積欠無
      能力清償之債務如下：
      (1)中華商業銀行信用卡債務新臺幣（下同）67,700元。
      (2)中華商業銀行現金卡債務210,000元。
      (3)友邦信用卡債務109,000元。
      (4)遠東商業銀行股份有限公司信用卡款38,000元。
      (5)慶豐商業銀行信用卡87,600元。
      (6)台北富邦商業銀行信用卡債務38,800元。
      (7)中國信託商業銀行信用卡債務85,858元。
      (8)中國信託商業銀行現金卡96,000元。
      (9)中國信託商業銀行信用貸款債務96,100元。
      (10)萬通商業銀行現金卡債務45,000元。
      (11)三信商業銀行信用卡債務115,300元。
      (12)新光商業銀行小額信用卡款194,000元。
      (13)萬泰商業銀行信用卡債務6,000元。
      (14)萬秦商業銀行現金卡債務141,800元。
      (15)聯邦商業銀行信用卡債務131,000元。
      (16)華僑商業銀行信用卡債務41,700元。
      (17)安信信用卡債務207,900元。
      (18)大眾商業銀行現金卡債務26,300元。
      (19)大眾商業銀行信用卡債務70,900元。
      (20)安泰商業銀行信用卡債務135,300元。
      (21)台新商業銀行信用貸款債務74,513元。
      (22)京城商業銀行信用卡債務46,900元。
    2.以上總計債務已達2,065,671元不能清償。按各該銀行利
      率循環利息甚高，聲請人為銀行公會消金案件清償債務協
      商機制所拒，然依聲請人不吃不喝狀況也難以給付上開欠
      款，聲請人已受逼債致精神崩潰，對此狀態債務人非受破
      產重生無力回生)。
  (三)聲請人資產雖僅有1.達隆針織股份有限公司薪資收入每月
    16,250元，年度綜合所得國稅局記載為195,000元。2.三陽
    汽車，1599CC汽缸容量，2004年出廠，牌照號碼：5570－Ｊ
    Ｈ（2007年新車價499,000元）。但聲請人親友願循士林地
    方法院95年度破字第26號破產宣告事件之前例，提供可資助
    聲請人破產程序贊助費用300,000元或至360,000元為破產財
    團費用及破產債權人部分分配之用（聲請人將於第一次開庭
    時，偕同願意負擔之親友到庭)。故本件破產聲請聲請人仍
    應有部分金額可供破產財團費用支付及提供部分比例供債權
    人分配清償；聲請人確實「全部資產不足清償債務」。為此
    ，聲請人爰依破產法第62條規定附具財產狀況說明書及債權
    人清冊，以憑證明聲請人確實「全部資產不足清償債務」，
    符合破產法規定准予宣告破產之要件，准破產聲請等語。
二、按破產，對債務人不能清償債務者，宣告之，為破產法第57
    條所明定。 又依同法第148條規定之旨趣，除債務人之財產
    不敷清償破產財團之費用及財團之債務外，尚難認無宣告破
    產之實益。是以法院就破產之聲請，應依職權為必要之調查
    ，倘債務人確係毫無財產可構成破產財團，或債務人之財產
    不敷清償破產財團之費用及財團之債務，無從依破產程序清
    理其債務時，始得以無宣告破產之實益，裁定駁回聲請，此
    觀司法院25年院字第1505號解釋自明（最高法院86年度台抗
　　字第479號裁定意旨參照）。 而財團費用包括一破產財團之
  　管理變價及分配所生之費用、二破產債權人共同利益所需審
    判上之費用、三破產管理人之報酬，及四破產人及其家屬之
    必要生活費及喪葬費，視為財團費用；財團債務包括一破產
    管理人關於破產財團所為行為而生之債務、二破產管理人為
  　破產財團請求履行雙務契約所生之債務，或因破產宣告後應
    履行雙務契約而生之債務、三為破產財團無因管理所生之債
    務，及四因破產財團不當得利所生之債務。破產法第95條、
    第96條，分別定有明文。
三、經查：
  (一)聲請人所提出可列入破產財團之資產有：1.達隆針織股份有
    限公司薪資收入每月16,250元。2.三陽汽車，1599CC 汽缸
    容量，2004年出廠，牌照號碼：5570－JH（2007年新車價49
    9,000元）。3.第三人羅枝願意贈與聲請人330,000元，此
    有第三人羅枝所出具「承諾書」在卷可稽。惟查，其中三
    陽汽車部分業經95年11月設定動產抵押予債權人楊仁傑，業
    經本院函查屬實，有交通部公路總局嘉義區監理所麻豆監理
    站96年2月15日嘉監麻字第0960102333號函附卷可考，嗣據
    聲請人於96年6月20日陳報債權人楊仁傑之債權為150,000元
    。上開三陽汽車於折舊後現值約為249,500元【計算式：499
    ,000 ×（1-3/6）=249,500】，因別除權人即抵押權人楊仁
    傑可優先於普通債權人而受償，經優先清償後，約僅餘99,5
    00元可供普通債權人清償。
  (二)次查破產管理人之費用，依財政部96年3月7日台財稅字第09
    604517860號令所發布「稽徵機關核算九十五年度執行業務
    者收入標準」，律師擔任破產管理人係按標的物財產價值百
    分之9計算收入標準，無標的物每件在直轄市及市20,000元
    ，在縣16,000元，有該令函在卷足參。本件破產標的為2,21
    5,671元（普通債權人的債權2,065,671元，加上動產抵押債
    權人楊仁傑的債權150,000元，合計為2,215,671元，經此計
    算，破產管理人之報酬為199,410元（元以下4拾5入）。又
    破產監查人亦為破產程序必備機關，依破產法第128條規定
    ，破產法第84條規定於監查人準用之，是監查人之報酬應視
    為管理破產財團之費用，而列為財團費用，參酌破產管理人
    之報酬，則破產監查人之報酬亦為199,410元，從而選任破
    產管理人及破產監查人之費用即高達398,820元。
  (三)又聲請人具狀陳稱其每月收入足夠日常生活必要開銷，可以
    不用再向親友借貸，也無須去參與破產財團的債權分配，所
    提出的破產資金，可以全部給債權人分配受償用，並且其在
    不繳交銀行信用卡和貸款的情況之下，預估每個月可以存2,
    000元供破產財團作為執行程序所需相關費用使用云云。然
    查聲請人每月收入為16,250元，若進行破產程序，上開聲請
    人每月之薪資請求權，依破產法第82條第1項第1款規定應列
    入破產財團之財產，而聲請人每月之日常生活開銷則依破產
    法第95條第2項規定，應視為財團費用，均應由破產管理人
    進行管理，聲請人謂其每月收入仍可供日常生活必要之開銷
    ，並可節餘2,000元供破產程序使用云云，顯係誤認其每月
    薪資收入仍可供其自由支配。又依聲請人上開所陳述其每月
    之日常生活必要開銷約為14,250元（16,250-2,000=14,250
    ），預估破產程序進行期間約為四個月，即為57,000元，加
    計前述選任破產管理人及破產監查人之費用398,820元，合
    計高達455,820元。
  (四)破產程序一旦進行，破產財團除須支付破產管理人之報酬、
    監查人之報酬、聲請人及其家屬之必要生活費用外，尚須支
    付破產程序進行所需支出之費用，諸如破產管理人應清查、
    整理債務人之財產狀況，並編造債權及資產表、召開債權人
    會議、行使其他權限等，及支付破產財團之管理變價及分配
    所生之費用、破產債權人共同利益所需審判上之費用等項目
    ，無一不以破產財團之財產支出，依聲請人所述其現有財產
    於扣除上開財團費用後，堪認已無餘額可供構成破產財團，
    自無法清償任何破產債務，無解於債務之處理，揆諸破產法
    第148條規定之旨趣及最高法院86年度台抗字第479號裁定意
    旨，本件聲請人聲請宣告破產即無實益，要無宣告破產徒生
    耗費之必要，則聲請人聲請宣告破產，尚無理由，應予駁回
    。
  (五)再者，聲請人為65年12月29日生，目前年僅30歲，正值有為
    之年，自86年間起即任職達隆針織股份有限公司，每月薪資
    16,250元，收入穩定，堪認其具有相當之工作能力，計算至
    60歲退休，尚得工作30年，且據聲請人自陳其每月收入足供
    日常生活必要之開銷，並可節餘2,000元，足見其尚具有相
    當之償債能力，自不宜將所餘資產用於破產程序所生之費用
    ，致令各債權銀行因之損失對於聲請人之債權，準此，審酌
    聲請人之年齡、職業、收入、財產狀況，尚難認聲請人已無
    清償債務之能力，則聲請人聲請宣告破產，亦無理由，應予
    駁回。
四、依破產法第5條，民事訴訟法第95條、第78條， 裁定如主文
    。
中　　華　　民　　國　　96　　年　　7 　　月　　4 　　日
                  民事第五庭　法　官  鄭彩鳳
以上為正本證明與原本無異。
如對本裁定抗告須於裁定送達後10日內向本院提出抗告狀，並應
繳納抗告費新台幣1000元整。
中　　華　　民　　國　　96　　年　　7 　　月　　4 　　日
                              書記官  吳純敏
